【裁判字號】    98,聲再,64
【裁判日期】    980413
【裁判案由】    貪污治罪條例等
【裁判全文】
臺灣高等法院刑事裁定                  98年度聲再字第64號
再審聲請人
即受判決人  甲○○
            乙○○
共      同
選任辯護人  羅明通律師
            王子文律師
上列聲請人因貪污治罪條例等案件，對於本院94年度重上更(三)字
第194號，中華民國96年10月30日確定判決（原審：臺灣桃園地
方法院85年度訴字第1793號，起訴案號：臺灣桃園地方法院檢察
署85年度偵字第13689號、第13782號、第13971號、第15613號，
及移送併辦：臺灣桃園地方法院檢察署92年度偵字第15938號）
，聲請再審，本院裁定如下：
    主  文
再審之聲請駁回。
    理  由
一、聲請意旨略以：
  (一)聲請人依刑事訴訟法第420條第1項第6款聲請再審。
  (二)本件李榮芳就系爭富國段土地因無權利分配價款，竟為共同
    分配，假借市長名義要求與庚○○、辛○○分錢，事後再以
    借錢為名對聲請人提供借款，上情有下列證據足以推翻原審
    判決之事實認定：
  1.聲證3（辛○○、庚○○84年10月5日切結書正本）足證本件
    原審法院認定李榮芳就土地無分配權利，所收受相關金錢均
    為行賄款項云云，即屬不實。實則李榮芳與辛○○、庚○○
    約定各取得三分之一土地徵收款（價購款），其交付聲請人
    相關款項自非行賄款項，而係借款無疑。再就聲證4（寅○○85年11月2日於調查局筆錄節本）、聲證5（寅○○96年3
    月21日於二審作證筆錄）之內容可知李榮芳與辛○○關於本
    案系爭切結書所示2175萬元之款項及辛○○應支付825萬元
    之款項，確發生李榮芳是否無名有份之爭執，益見此節之款
    項係李榮芳認知為其個人應歸屬款項始借予被告甲○○，而
    與賄款無涉。
  2.系爭切結書（聲證6：85年8月29日切結書）係辛○○簽予李
    榮芳，且將辛○○為塗銷張榮驊抵押權登記向李榮芳所調借
    之350萬元計入，益證本件李榮芳所收受2275萬元之款項為
    李榮芳自己欲取得之款項，絕非行賄被告之款項。
  3.就聲證7（李榮芳85年11月1日於地檢署偵訊筆錄）、聲證8
    （辛○○85年11月2日調查局筆錄）、聲證9（李榮芳95年4
    月13日上訴理由狀第1-2頁）、聲證10（丁○○於85年11月5
    日之偵訊筆錄）之內容觀之，可知李榮芳確有否認雙方為借
    款之動機。
  4.本件案發之後，李榮芳有積極掩飾之犯行，依聲證10（丁○○於85年11月5日之偵訊筆錄）、聲證11（丁○○於92年5月
    19日之庭訊筆錄）、聲證12（己○○於92年4月21日於二審
    之庭訊筆錄內容）可證明全部過程係其主導。
  5.系爭土地之抵押權設定無涉行賄，且當時聲請人乙○○根本
    不知情，有下列證據足以推翻原確定判決之認定：
    (1)聲證13：富國段三地號土地設定抵押權登記卷宗。
    (2)聲證14：李榮芳於85年12月13日地檢署偵訊筆錄。
    (3)聲證12：己○○於92年4月21日於二審之庭訊筆錄。
    (4)聲證15：戊○○於92年4月21日於二審之庭訊筆錄。
    (5)聲證16：辛○○86年10月22日於二審之庭訊筆錄。
    (6)聲證17：丙○○92年5月19日於二審之庭訊筆錄。
  6.依聲證18（辛○○遭其家人聲請家暴之證明）、聲證19（辛○○所出具78年9月21日借款10萬元之借據正本）、聲證20
    （辛○○所出具84年3月28日借款2萬元之借據正本）、聲證
    21（96年3月22日辛○○與訴外人李文聰之對話錄音光碟）
    、聲證22（96年3月22日辛○○與訴外人李文聰之對話錄音
    譯文），可知辛○○於本案審理過程及作證前，曾多次以給
    付金錢為條件，向被告甲○○索取高額金錢，經被告甲○○
    嚴正拒絕後，於本案作證時自承提出本件檢舉以圖賺取檢舉
    獎金，其於本案所言洵不足採。
  7.依下列證據可知辛○○證詞前後反覆，益證其所言不足採信
    ，不足為不利於被告之證據：
    (1)聲證23：辛○○85年11月11日地檢署偵訊筆錄。
    (2)聲證24：辛○○85年11月28日地檢署偵查筆錄。
    (3)聲證25：辛○○88年6月7日更(一)審庭訊筆錄。
    (4)聲證26：辛○○88年6月7日二審庭訊筆錄。
    (5)聲證27：辛○○86年10月22日一審庭訊筆錄。
    (6)聲證28：辛○○85年11月28日地檢署偵訊筆錄。
  8.聲請人甲○○、乙○○等人與李榮芳間迄今仍有2千萬元之
    借貸關係存在，其往來均有下列相關單據及證據為憑，並非
    行賄：
    (1)聲證29：票據號碼為0000000，票面金額為250萬元，到期
      日為85年11月12日之支票1紙。
    (2)聲證30：票據號碼為0000000，票面金額為250萬元，到期
      日為85年11月15日之支票1紙。
    (3)聲證31：票據號碼為0000000，票面金額為500萬元，到期
      日為85年11月15日之支票1紙。聲證32：票據號碼為00000
      00，票面金額為150萬元，到期日85年11月19日之支票1紙
      。
    (4)聲證33：借款金額及債權憑證整理表1份。
    (5)聲證34：甲○○、乙○○之出國紀錄表。
    (6)聲證35：聲請人交付李榮芳本票4紙。
    (7)聲證36：聲請人甲○○開立予寅○○之借條。
    (8)聲證37：聲請人乙○○開立予李榮芳之暫時借款條。
  9.各地主均證稱匯款李榮芳之款項並非行賄款項，下列證據足
    以直接推翻原確定判決認定所匯款項為行賄款項之認定：
    (1)聲證38：證人丑○○96年5月23日於二審之筆錄。
    (2)聲證39：證人壬○○96年4月25日於二審之筆錄。
    (3)聲證40：李進和85年10月30日偵訊筆錄。
    (4)聲證41：庚○○85年10月29日地檢署偵訊筆錄。
    (5)聲證42：庚○○90年10月9日二審庭訊筆錄。
    (6)聲證43：丑○○85年11月2日市調處偵訊筆錄。
    (7)聲證44：子○○85年11月2日調查局偵訊筆錄。
    (8)聲證45：癸○○90年10月9日更一審庭訊筆錄。
  10.證人卯○○於出庭前受影響而更改證詞，並於高院判決後第
    三審上訴期間所出具之切結書在案（聲證46），益見原確定
    確判決引用辛○○之證詞不足採信。
  (三)綜上，聲請人甲○○、乙○○確無任何收賄賂之行為至明，
    為此聲請再審云云。
二、按有罪之判決確定後，有刑事訴訟法第420條第1項所定情形
    之一者，得為受判決人之利益聲請再審。又刑事訴訟法第42
    0條第1項第6款所謂「發現確實之新證據」，係指該證據於
    事實審法院判決前業已存在，為法院、當事人所不知，不及
    調查斟酌，至其後始行發現，且就證據本身形式觀察，固不
    以絕對不須經過調查程序為條件，但必須顯然可認為足以動
    搖原有罪之確定判決，而為受判決人無罪、免訴、免刑或輕
    於原判決所認罪名之判決者為限。亦即該「新證據」須可認
    為確實具有足以動搖原確定判決，而對受判決人為更有利判
    決之「確實性」外，尚須具備該證據係在事實審法院於判決
    前已存在，因未經發現，不及調查斟酌，或審判時未經注意
    ，至其後始行發現之「嶄新性」特質，二者均屬不可或缺，
    倘若未具備上開「確實性」與「嶄新性」二種聲請再審新證
    據之特性，即不能據為聲請再審之原因（最高法院90年度臺
    抗字第71號裁定、93年度臺抗字第98號裁定參照）。而所謂
    「確實」之新證據，係指其證據之本身在客觀上可認為真實
    ，毋須經過調查，即足以動搖原判決，使受刑人得受有利之
    裁判者而言，若在客觀上就其之真實性如何，尚欠明瞭，非
    經相當之調查，不能辨其真偽，即與確實新證據之「確實」
    涵義不符，自難採為聲請再審之理由（最高法院85年度台抗
    字第341號、424號判決均同此旨）。
三、經查：
（一）關於本案被告即聲請人甲○○、乙○○所犯購辦公用物品
      收取回扣罪之事實，業據原確定判決於判決理由內詳予敘
      明所依憑之證據及認定之理由。
（二）聲請人所舉同案被告李榮芳、證人寅○○、辛○○、丁○○、己○○、戊○○、丙○○之陳述（即聲證4：寅○○8
      5年11月2日於調查局筆錄節本、聲證5：寅○○96年3月21
      日於二審作證筆錄、聲證7：李榮芳85年11月1日於地檢署
      偵訊筆錄、聲證8：辛○○85年11月2日調查局筆錄、聲證
      9：李榮芳95年4月13日上訴理由狀第1-2頁、聲證10：丁○○於85年11月5日之偵訊筆錄、聲證11：丁○○於92年5
      月19日之庭訊筆錄、聲證12：己○○於92年4月21日於二
      審之庭訊筆錄、聲證14：李榮芳於85年12月13日地檢署偵
      訊筆錄、聲證15：戊○○於92年4月21日於二審之庭訊筆
      錄、聲證16：辛○○86年10月22日於二審之庭訊筆錄、聲
      證17：丙○○92年5月19日於二審之庭訊筆錄、聲證23：
      辛○○85年11月11日地檢署偵訊筆錄、聲證24：辛○○85
      年11月28日地檢署偵查筆錄、聲證25：辛○○88年6月7日
      更(一)審庭訊筆錄、聲證26：辛○○88年6月7日二審庭訊筆
      錄、聲證27：辛○○86年10月22日一審庭訊筆錄、聲證28
      ：辛○○85年11月28日地檢署偵訊筆錄、聲證38：證人丑
      ○○96年5月23日於二審之筆錄、聲證39：證人壬○○96
      年4月25日於二審之筆錄、聲證40：李進和85年10月30日
      偵訊筆錄、聲證41：庚○○85年10月29日地檢署偵訊筆錄
      、聲證42：庚○○90年10月9日二審庭訊筆錄、聲證43：
      丑○○85年11月2日市調處偵訊筆錄、聲證44：子○○85
      年11月2日調查局偵訊筆錄、聲證45：癸○○90年10月9日
      更一審庭訊筆錄）及聲證3（辛○○、庚○○84年10月5日
      切結書正本）、聲證6（85年8月29日切結書）、聲證13（
      富國段三地號土地設定抵押權登記卷宗）、聲證29（票據
      號碼為0000000，票面金額為250萬元，到期日為85年11月
      12日之支票1紙）、聲證30（票據號碼為0000000，票面金
      額為250萬元，到期日為85年11月15日之支票1紙）、聲證
      31（票據號碼為0000000，票面金額為500萬元，到期日為
      85年11月15日之支票1紙）、聲證32（票據號碼為0000000
      ，票面金額為150萬元，到期日為85年11月19日之支票1紙
      ）、聲證35（聲請人交付李榮芳本票4紙）、聲證36（聲
      請人甲○○開立予寅○○之借條）、聲證37（聲請人乙○○開立予李榮芳之暫時借款條），均係就原確定判決取捨
      證據、認定事實之職權行使，再行爭執，進而主張對自己
      有利之判斷，且上開證物係屬本案判決當時已經存在之事
      證，為本案判決確定前所已知，非判決後所發現，並不具
      嶄新性，自非刑事訴訟法第420條第1項第6款所規定之確
      定之新證據，揆諸前揭說明，自不得以此事證作為再審之
      理由。
（三）至聲證18（辛○○遭其家人聲請家暴之證明）、聲證33（
      借款金額及債權憑證整理表1份）、聲證34（甲○○、乙○○之出國紀錄表）就證據本身形式觀察，尚不足以動搖
      原有罪之確定判決，而為受判決人無罪、免訴、免刑或輕
      於原判決所認罪名之判決，非刑事訴訟法第420條第1項第
      6款所謂「發現確實之新證據」。
（四）至聲證19（辛○○所出具78年9月21日借款10萬元之借據
      正本）、聲證20（辛○○所出具84年3月28日借款2萬元之
      借據正本）、聲證21（96年3月22日辛○○與訴外人李文
      聰之對話錄音光碟）、聲證22（96年3月22日辛○○與訴
      外人李文聰之對話錄音譯文）、聲證46（證人卯○○於高
      院判決後第三審上訴期間所出具之切結書），在客觀上就
      其之真實性如何，尚欠明瞭，非經相當之調查，不能辨其
      真偽，與確實新證據之「確實」涵義不符，自難採為聲請
      再審之理由。
（五）綜上，上揭聲請人所主張之各書證資料，自形式上觀察，
      均不足以動搖原確定判決所確認之事實，聲請人再審之聲
      請自無理由，應予駁回。
四、據上論斷，應依刑事訴訟法第434條第1項，裁定如主文。
中    華    民    國    98    年    4    月  13      日
                  刑事第八庭    審判長法  官  鄭文肅
                                      法  官  蔡光治
                                      法  官  劉嶽承
以上正本證明與原本無異。
如不服本裁定，應於收受送達後五日內向本院提出抗告狀。
                                      書記官  魏淑娟
中    華    民    國    98    年    4     月    13    日


司法院資訊處製作；財團法人民間司法改革基金會備份。
